【裁判字號】    99,訴,412
【裁判日期】    990920
【裁判案由】    毒品危害防制條例
【裁判全文】
臺灣基隆地方法院刑事判決               99年度訴字第412號
公  訴  人  臺灣基隆地方法院檢察署檢察官
被      告  甲○○
上列被告因違反毒品危害防制條例案件，經檢察官提起公訴（99
年度毒偵字第743 號），被告於準備程序進行中，就被訴事實為
有罪之陳述，經本院合議庭裁定由受命法官獨任進行簡式審判程
序，判決如下：
    主  文
甲○○施用第一級毒品，處有期徒刑陸月，如易科罰金，以新臺
幣壹仟元折算壹日。
    事  實
一、甲○○前因施用毒品案件，經送觀察、勒戒後，認無繼續施
    用毒品之傾向，於民國94年6 月17日釋放出所，並由臺灣基
    隆地方法院檢察署檢察官以94年度毒偵字第288 號為不起訴
    處分確定。詎仍未戒除毒癮，基於施用第一級毒品之犯意，
    於99年4 月5 日22時許為警採尿液前回溯4 日內某時刻（不
    包括至警局接受詢問後至員警執行採尿前之時間），在基隆
    市中山區○○○路12巷5 號4 樓住處，以將第一級毒品海洛
    因摻入香菸點燃，再以口鼻吸食之方式，施用第一級毒品海
    洛因1 次。嗣於同年4 月5 日21時45分許，騎乘機車搭載許
    正仁行經基隆市○○路、愛一路口處時，為警盤查，當場查
    獲許正仁持有吸食器及注射針筒等物，經其同意採尿送驗，
    結果呈嗎啡陽性反應，始悉上情。
二、案經基隆市警察局第一分局報請臺灣基隆地方法院檢察署檢
    察官偵查起訴。
    理  由
一、本件被告所犯者非為死刑、無期徒刑、最輕本刑為3 年以上
    有期徒刑之罪或高等法院管轄第一審案件，其於準備程序進
    行中，先就被訴事實為有罪之陳述，經告知其簡式審判程序
    之旨，並聽取公訴人及被告之意見後，本院依刑事訴訟法第
    273 條之1 第1 項之規定，裁定由受命法官獨任進行簡式審
    判程序，且依同法第273 條之2 規定，簡式審判程序之證據
    調查，不受第159 條第1 項、第161 條之2 、第161 條之3
    、第163 條之1 及第164 條至第170 條規定之限制，合先敘
    明。
二、上開事實，業據被告於本院準備程序及審理時坦承在卷，而
    被告為警所採集之尿液經送驗結果，呈嗎啡陽性反應，此有
    基隆市警察局第一分局偵辦毒品案件尿液檢體對照表、台灣
    尖端先進生技醫藥股份有限公司濫用藥物檢驗報告在卷可憑
    。按以酵素免疫分析或薄層定性分析等方式為初步篩檢者，
    檢驗結果雖有相當程度偽陽性之可能，然以氣（液）相層析
    、質譜分析之儀器為交叉確認者，檢驗結果出現偽陽性之機
    率則極低，因而具有公信力，核足為對涉嫌人不利之認定；
    尤以「毒品施用後於尿液、血液中可檢出之最大時限，與施
    用劑量、施用頻率、施用方式、施用者飲水量之多寡、個人
    體質、代謝情況、檢體收集時間點及所用檢測方法之靈敏度
    等因素有關，因個案而異。依據Clarke's Isolation Ident
    ification of Drugs第二版記載，血液中藥物之半衰期（濃
    度減半所需時間）分別為古柯鹼0.7-1.5 小時、海洛因3 分
    鐘（其代謝物為嗎啡2-3 小時）、嗎啡2-3 小時、大麻20-3
    6 小時、安非他命12小時（當尿液偏酸性時，為4-8 小時）
    、甲基安非他命9 小時、Ketamine 2-4小時，而MDMA約8.49
    小時。一般於尿液中可檢出之最大時限，古柯鹼為施用後1-
    4 天、海洛因2-4 天、嗎啡2-4 天、大麻1- 10 天、安非他
    命1-4 天、甲基安非他命1-5 天、MDMA1-4 天、MDA 1-4 天
    、Ketamine2-4 天。」，此復曾經行政院衛生署藥物食品檢
    驗局以92年7 月23日管檢字第0920005609號函釋在案。勾稽
    以觀，足見被告於本院審理時之自白，與事實相符，堪可採
    信。又本件被告於觀察勒戒執行完畢後5 年內再犯施用第一
    級毒品，故檢察官依法逕行起訴，於法要無不合，是被告罪
    證明確，犯行洵堪認定，應依法論科。
三、查海洛因係毒品危害防制條例第2 條第2 項第1 款所定之第
    一級毒品，被告施用第一級毒品海洛因之行為，係犯毒品危
    害防制條例第10條第1 項之施用第一級毒品罪。被告因施用
    而持有第一級毒品海洛因之低度行為，應為施用第一級毒品
    之高度行為所吸收，不另論罪。爰審酌被告犯罪之動機、曾
    施用毒品經觀察、勒戒仍不知戒除，惟犯罪後坦承犯行，且
    所犯之施用毒品犯行乃戕害自己身心健康，並未危及他人等
    一切情狀，量處如主文所示之刑，並諭知易科罰金折算標準
    。
據上論斷，應依刑事訴訟法第273 條之1 第1 項、第299 條第1
項前段，毒品危害防制條例第10條第1 項，刑法第11條前段、第
41條第1項前段，判決如主文。
本案經檢察官陳佳宏到庭執行職務。
中    華    民    國    99    年    9     月    20    日
                  刑事第三庭法  官  黃梅淑
以上正本證明與原本無異。
如不服本判決應於收受送達後10日內向本院提出上訴書狀，並應
敘述具體理由；其未敘述上訴理由者，應於上訴期間屆滿後20日
內向本院補提理由書(均須按他造當事人之人數附繕本)「切勿逕
送上級法院」。
中    華    民    國    99    年    9     月    20    日
                            書記官  丁妍君
附錄論罪法條：
毒品危害防制條例第10條
施用第一級毒品者，處 6 月以上 5 年以下有期徒刑。
施用第二級毒品者，處 3 年以下有期徒刑。

司法院資訊處製作；財團法人民間司法改革基金會備份。
